【裁判字號】    97,易,191
【裁判日期】    970429
【裁判案由】    家暴恐嚇等
【裁判全文】
臺灣桃園地方法院刑事判決          97年度易字第191號
公  訴  人  臺灣桃園地方法院檢察署檢察官
被      告  丙○○
輔  佐  人  乙○○
上列被告因家暴恐嚇等案件，經檢察官提起公訴（97年度偵字第
2148號），被告於準備程序中就被訴事實為有罪之陳述，經本院
裁定進行簡式審判程序，茲判決如下：
    主  文
丙○○以加害生命之事，恐嚇他人致生危害於安全，累犯，處有
期徒刑伍月，如易科罰金，以新臺幣壹仟元折算壹日；又預備犯
故意以煤氣炸燬現供人使用之住宅，累犯，處有期徒刑參月，如
易科罰金，以新臺幣壹仟元折算壹日。應執行有期徒刑陸月，如
易科罰金，以新臺幣壹仟元折算壹日。
    事  實
一、丙○○前曾因(1)違反毒品危害防制條例案件，經本院以91年
    度壢簡字第922 號簡易判決判處有期徒刑4 月確定；(2)因違
    反毒品危害防制條例案件，經本院以92年度壢簡字第830 號
    簡易判決判處有期徒刑5 月確定；(3)因違反毒品危害防制條
    例案件，經本院以92年度壢簡字第1563號簡易判決判處有期
    徒刑6 月確定。上揭(2)、(3)所示罪刑經本院以93年度聲字第
    1185號裁定應執行有期徒刑10月後，與上揭(1)所示罪刑接續
    執行，嗣於民國94年1 月31日縮短刑期執行完畢，竟仍不知
    悔改。緣丙○○係丁○○之子，兩人間為家庭暴力防治法第
    3 條第3 款所規定之家庭成員關係，丙○○本係住在桃園縣
    中壢市○○路11號戶籍地，嗣於96年4 月間某日起，改與父
    親丁○○一同居住在桃園縣中壢市○○路○ 段418 巷11 號2
    樓居所，因該處為2 戶打通之房屋，房屋大門之鐵門係設置
    在2 樓樓梯間轉彎處，丁○○乃分配使用自該2 樓鐵門進入
    屋內右側之部分，丙○○則分配使用自該2 樓鐵門進入屋內
    左側之部分。詎丙○○於97年1 月9 日中午12時許，與其同
    事、丁○○一同在上開桃園縣中壢市○○路○ 段418 巷11號
    2 樓居所（起訴意旨誤為「中壢市○○路11號」，業經蒞庭
    檢察官當庭更正）喝酒聊天時，與其父親丁○○於言談間發
    生齟齬，因而心生不滿，丙○○乃於其同事離開該處，而丁○○業已返回自己房間睡覺後，基於恐嚇他人危害安全之故
    意，在其上址居所廚房取出丁○○購入使用之菜刀1 支，持
    往丁○○之床邊，叫醒丁○○後，對仍躺在床上之丁○○恫
    嚇稱：「丁○○，你死定了，你跑不掉，我把門鎖起來了，
    我要把狗殺掉，再來殺你」等言詞，丁○○因此心生畏懼，
    致生危害於生命安全，丁○○唯恐遭殺害，隨即自床上起身
    ，向丙○○道歉，丙○○不予理會，轉身走向廚房，丁○○
    見有機可趁，乃自其睡覺之房間窗戶跳窗逃生，致摔倒在1
    樓屋外地面上。此際，因附近鄰居聽聞丁○○父子吵架聲響
    而報警處理後，桃園縣政府警察局中壢分局內壢派出所警員
    甲○○、王皓增據報到場處理，由警員甲○○率先沿著樓梯
    步行至上址2 樓鐵門外之樓梯間，因甲○○見丙○○自屋內
    左側提著高約90公分之家用中型瓦斯桶走至鐵門後方，將瓦
    斯桶擺在鐵門旁地面，與警方隔著鐵門對峙，警員甲○○遂
    要丙○○開門，丙○○唯恐警方強行進入，且欲要求警方談
    判，竟拒絕開門，另基於恐嚇他人危害安全之犯意及預備犯
    故意以煤氣炸燬現供人使用之住宅之犯意，對警員甲○○恫
    嚇稱「如果你要進來，我就要開瓦斯桶」、「不要刑求我」
    等語後，隨即點燃1 根香煙，以1 首持香菸抽煙，同時以另
    1 手扶住瓦斯桶上部之鐵質握把搖晃瓦斯桶，警員甲○○因
    此心生畏懼，致生危害於生命安全，隨即要求尾隨其後之警
    員王皓增一同撤退至1 樓樓梯間，並以無線電要求派出所增
    派警力支援及要求消防隊人員到場處理，其與王皓增則在1
    樓樓梯間監看丙○○在上址屋內之動向。嗣消防隊人員獲報
    到場後，即自屋外架梯攀爬至上址房屋左側之2 樓陽台，自
    該處進入屋內後，控制住斯時獨自在屋內之丙○○，並將該
    屋鐵門打開，警員甲○○、王皓增得知丙○○已為消防人員
    控制人身後，立即上樓進入丁○○上址住處，逮捕丙○○，
    丙○○因而未及著手引爆瓦斯。
二、案經桃園縣政府警察局中壢分局報請臺灣桃園地方法院檢察
    署檢察官偵查起訴。丙○○為有罪之陳述，經本院裁定進行
    簡式審判程序。
    理  由
壹、程序方面：
一、按除簡式審判程序、簡易程序及第376 條第1 款、第2 款所
    列之罪之案件外，第1 審應行合議審判，96年7 月4 日修正
    公布之刑事訴訟法第284 條之1 定有明文。查本案被告丙○○涉犯之家暴恐嚇等案件，經檢察官提起公訴，其所犯為刑
    事訴訟法第376 條第1 款所列之罪，揆諸上開規定，第1 審
    無庸行合議審判。
二、次按被告以外之人於審判外之言詞或書面陳述，除法律有規
    定者外，不得作為證據；被告以外之人於偵查中向檢察官所
    為之陳述，除顯有不可信之情況者外，得為證據；當事人、
    代理人或辯護人於法院調查證據時，知有第159 條第1 項不
    得為證據之情形，而未於言詞辯論終結前聲明異議者，視為
    有前項之同意。刑事訴訟法第159 條第1 項、第159 條之1
    第2 項、第159 條之5 就此定有明文。查，被告於本院審理
    中，就檢察官所提作為本案證據之告訴人丁○○於警詢、偵
    查中之指訴、證人即警員甲○○、王皓增於偵查中之證述、
    現場蒐證照片3 幀、扣押物品目錄表等證據之證據能力均不
    爭執，迄本院言詞辯論終結前，亦未聲明異議，且本院審酌
    檢察官所提上開證據均非公務員違法取得之證據，並無證據
    力明顯過低之情形，復經本院於審判期日就上開證據進行調
    查、辯論，依法自得作為本案證據。
三、被告之母乙○○於本院審理中具狀陳名願為被告之輔佐人，
    本院依法通知其於審理中到庭及陳述意見。
貳、實體方面：
一、經查：
  (一)被告於上揭時地恐嚇丁○○之犯罪事實，業據證人丁○○於
    警詢、偵查中及本院審理中迭次指訴綦詳，被告亦不否認其
    有涉犯上揭恐嚇丁○○之犯行，並有被告持以恐嚇證人丁○○時持用之菜刀菜片1 幀（見97年度偵字第2148號卷第18頁
    ）及該菜刀1 支扣案可佐，互核相符。此外，證人丁○○遭
    被告持菜刀恫嚇及出言恐嚇後，心生畏懼，而趁被告轉身走
    往廚房之際，自其睡覺之房間窗戶跳窗逃生，致摔倒在1 樓
    屋外地面乙節，亦據證人丁○○於警詢、偵查中及本院審理
    中證述明確，核與證人甲○○於本院審理中所證：伊經消防
    隊人員告知右側房屋1 樓外面有人受傷，伊便將已為警方控
    制住行動之被告交給同事王皓增及另1 名到場支援之同事帶
    回帶出所，伊則與消防隊人員到1 樓察看丁○○之情形後，
    請消防隊人員將丁○○送醫，丁○○有說被告要拿菜刀殺他
    ，故伊先返回派出所約10分鐘後，即與同事王皓增一同返回
    案發現場拍攝蒐證照片，並在客廳桌上看見1 支菜刀，而將
    該菜刀拍照並扣案等語明確。綜上足認被告就此部分之任意
    性自白，核與事實相符，足堪採信。起訴意旨雖稱被告係持
    菜刀2 支恐嚇丁○○云云，惟證人丁○○於本院審理中證述
    其見到被告持1 支菜刀對伊恐嚇等語在卷，而被告亦於本院
    審理中供稱：其恐嚇丁○○時，手中只拿1 支菜刀，另1 支
    菜刀是其後來在其住處與丁○○住處來回走動時才拿在手上
    的，丁○○沒看到其拿另1 支菜刀，警察也沒看到其拿菜刀
    的樣子，另1 支菜刀被其放回廚房了等語明確，互核相符，
    由此足見被告持以恐嚇丁○○之菜刀僅有1 支，亦即為警方
    在客廳茶几上扣得之該支菜刀，至被告在恐嚇丁○○之後，
    另行持起之菜刀1 支，既未經其用以恐嚇丁○○或警方，則
    該支未扣案之菜刀即與本案被告所為犯罪無關，是起訴意旨
    就此部分尚有誤會，應以本院上揭認定，核與事實較相符，
    附此敘明。
  (二)次查，被告於上揭時地恐嚇警員甲○○及預備引爆瓦斯桶之
    犯罪事實，業據證人甲○○於偵查中具結證稱：警方到場時
    ，被告是1 手抽煙，另1 隻手拿瓦斯桶，打火機是在他身上
    找到的，被告說要跟警方談判，若警方強行進入他就要引爆
    瓦斯，但沒有說要談判什麼事，因他說要引爆瓦斯桶時，警
    方就通知消防隊，就到1 樓等，被告的手沒有要轉開瓦斯桶
    的樣子等語，及於本院審理中到庭具結證稱：伊與同事王皓
    增據報到場處理時，伊自1 樓沿著樓梯步行至上址2 樓鐵門
    外之樓梯間，見被告自屋內左側提著中型瓦斯桶走至鐵門後
    方，將瓦斯桶擺在鐵門旁地面，與伊隔著鐵門，伊叫被告開
    門，被告拒絕開門，對伊說：「如果你要進來，我就要開瓦
    斯桶」、「不要刑求我」等語後，隨即點燃1 根香菸，以1
    手持點燃之香菸抽煙，同時以另1 隻手扶住桶裝瓦斯桶上部
    之鐵質握把，伊當時沒有聞到瓦斯味，但是因為被告點完菸
    後，有以手扶住瓦斯桶鐵質握把搖晃瓦斯桶3 、4 次，伊怕
    被告引爆瓦斯，便叫後方之同事王皓增一起往後退到1 樓樓
    梯間，並以無線電要求派出所增派警力支援及要求消防隊人
    員到場處理，其與王皓增則在1 樓樓梯間監看被告在屋內之
    動向，伊有看到被告從鐵門前跑進左側房屋裡，消防隊人員
    獲報到場後，自屋外架梯攀爬至丁○○住處左側之陽台進入
    屋內，先控制住被告，並將該屋鐵門打開，對伊與王皓增說
    屋內狀況解除了，伊與王皓增便上樓進入丁○○住處，消防
    隊人員將被告交給警方逮捕等語明確，核與證人王皓增於偵
    查中及本院審理中所為證述相符，被告亦供稱：其在警方隔
    著2 樓鐵門時，其看到警察好像要掏槍，便對警察說「如果
    開槍的話，瓦斯桶會一起引爆」，其當時是1 手拿著香菸抽
    煙，另1 手搖晃一下瓦斯桶，欲跟警察談判，看能否打電話
    給母親，警察緊張，便從樓梯往下退，根本還沒有開始跟其
    談，其並未打開瓦斯桶開關點燃瓦斯，其所為若屬預備引爆
    瓦斯罪，其無意見等語在卷，並有現場蒐證照片2 幀（見97
    年度偵字第2148號卷第19頁）及被告所有之打火機1 支扣案
    可佐，互核相符。綜上足認被告就此部分之供述，亦核與事
    實相符，亦堪採信。被告雖辯稱：並未打開瓦斯桶引燃瓦斯
    云云，惟起訴意旨就此部分亦認被告係構成預備以煤氣炸毀
    現供人使用之住宅罪，是以，被告上揭所辯，核與其所犯罪
    名之成立無涉，尚不足採信。
  (三)被告雖辯稱：其係喝了酒才對丁○○說恐嚇的話云云，雖有
    酒精濃度測試表1 紙（測得呼氣酒精濃度為每公升0.32毫克
    ）在卷供參。惟查，證人甲○○業於本院審理中證稱：被告
    在消防隊員進入屋內控制情況前，與警員甲○○對話時，被
    告說話清楚，有條理，並無哭叫或大吼大鬧之情形，但情緒
    比較激動，隔著鐵門與被告對話時，聞不到被告身上之酒味
    ，嗣消防隊員將被告壓制住交給警方時，始聞到被告身上之
    酒味，但並非很厚重之酒味，當時被告之行動並無任何酒醉
    後之步伐不穩情形，行動上很自然，伊係在被告回到派出所
    後，伊也對現場蒐證完畢後才對被告作酒測，因為伊有聞到
    被告身上之酒味，才同時對被告作酒測採證等語明確，核與
    證人王皓增於本院審理中所證：消防隊員壓制住被告將被告
    交給伊與甲○○時，當時被告之情緒比較激動，但是沒有哭
    鬧或大吼大叫的情形，也沒有走路步伐不穩的情況，這時伊
    是跟被告說站在左側木門旁不要動，被告就站在那裡，當伊
    要帶被告回派出所時，有跟被告說要請他回派出所製作筆錄
    ，被告沒有說話就往前走，伊和同事騎車跟在他後面等語相
    符，被告於本院審理中亦不否認其對證人丁○○所說之恫嚇
    言詞，係為恐嚇丁○○，而其對警員甲○○所說上揭言詞及
    抽煙、手扶住瓦斯桶鐵質握把搖晃瓦斯桶之動作，係其怕警
    察會強行進入，主觀上想要與警方談判所做之行為，顯見被
    告對於其當時做出之上開行為係屬違法行為，亦因此害怕將
    受法律制裁乙節，知之甚稔，足徵其對於行為違法之辨識力
    並無欠缺或降低之情形。從而，以證人甲○○、王皓增所為
    上揭關於被告在案發現場之精神狀況、言語流暢程度、行動
    自然程度等證述，對照被告斯時所為對丁○○持菜刀恫嚇及
    口出恐嚇言詞、對警方出言恐嚇及1 手持香菸抽煙、1 手扶
    住瓦斯桶上部鐵質握把搖晃瓦斯桶，表示若強行進入會引爆
    瓦斯等舉動觀之，被告所為顯係基於主觀故意所為，並無任
    何因喝酒導致爛醉如泥、神智模糊、意識不清等足以致其陷
    於精神障礙或其他心智缺陷，致不能辨識其行為違法或欠缺
    依其辨識而行為之能力，或出現其辨識行為違法或依其辨識
    而行為之能力顯著減低之情形，被告自不能據此主張其行為
    不罰或因此邀得減輕其刑之寬典，至為灼然。
  (四)綜上所述，本案就被告所涉犯行，均事證明確，堪以認定，
    均應依法論科。
二、核被告丙○○所為，係犯刑法第305 條之恐嚇危害他人生命
    安全罪及預備犯故意以煤氣炸燬現供人使用之住宅罪。起訴
    意旨就被告在警方到場後，對警方口出恐嚇言詞之部分，並
    未一併認定其涉犯刑法第305 條之罪，然被告係在警方到場
    後，對警方口出恐嚇言詞之際，同時預備犯故意以煤氣炸燬
    現供人使用之住宅罪，2 罪間具有想像競合犯之裁判上一罪
    關係，而檢察官就犯罪事實一部起訴者，其效力既及於全部
    ，本院自應就此部分犯行併予審理之。故被告於警方到場後
    ，對警方口出恐嚇言詞時，同時預備犯故意以煤氣炸燬現供
    人使用之住宅罪2 罪名，係以1 行為觸犯數罪名，為想像競
    合犯，應依刑法第55條規定從1 重之恐嚇危害他人生命安全
    罪論處。又被告所犯2 次恐嚇犯行，犯罪個別，行為互殊，
    顯係基於個別犯意所為，應予分論併罰。另被告前曾受有上
    揭事實欄一所載罪刑宣告及刑之執行完畢情形，有臺灣高等
    法院被告前案紀錄表1 份在卷可稽，其於有期徒刑執行完畢
    後，5 年內故意再犯本件有期徒刑以上之罪，均為累犯，各
    應依刑法第47條第1 項規定加重其刑。爰審酌被告係因細故
    而持菜刀及以恫嚇言詞恐嚇證人丁○○，明顯悖逆父慈子孝
    之人倫綱常，其犯罪對證人丁○○所造成之損害，及斟酌被
    告對警方出言恫嚇及預備故意引爆煤氣燒燬現供人使用之住
    宅等犯行，係為阻擋警方進入屋內，其所為犯行惡性均重，
    本應施以重懲，以昭炯戒，惟斟酌被告犯罪後業已承認其所
    涉犯罪，表示悔悟，犯後態度尚佳，且斟酌被告之智識程度
    為高工肄業、素行、生活狀況係未婚，因本案遭羈押前係在
    食品廠工作等一切情狀，本院爰分別量處如主文所示之刑，
    ，並均諭知易科罰金之如主文所示，及並定其應執行之刑及
    易科罰金之折算標準如主文所示，除懲其惡性外，並藉此教
    化被告應知所警惕，切勿再犯。
三、查被告預備用以引爆煤氣之瓦斯桶及扣案菜刀1 支，雖係被
    告犯罪所用之物，惟該瓦斯桶及菜刀均屬證人丁○○所有之
    物，業據證人丁○○於本院審理中陳述明確，核與被告就此
    部分之供述相符，本院即不得併予宣告沒收；另被告並未使
    用扣案打火機犯恐嚇罪及上揭預備犯故意以煤氣炸燬現供人
    使用之住宅罪，是以，扣案打火機亦非屬被告犯罪使用之物
    ，爰不併予宣告沒收，附此敘明。
據上論斷，應依刑事訴訟法第284 條之1 、第299 條第1 項前段
，刑法第176 條、第173 條第4 項、第305 條、第55條、第47條
第1 項、第51條第5 款、第41條第1 項前段，刑法施行法第1 條
之1 第1 項、第2 項前段，判決如主文。
本案經檢察官唐道發到庭執行職務。
中    華    民    國    97    年    4     月    29    日
                  刑事第九庭      法  官  胡芷瑜
以上正本證明與原本無異。
如不服本判決，應於判決送達後10日內向本院提出上訴狀（應附
繕本），其未敘述上訴理由者，應於上訴期間屆滿後20日內補提
理由書狀於本院，上訴於臺灣高等法院。
                                  書記官  張懿昀
中    華    民    國    97    年    4     月    29    日
附錄論罪科刑依據之法條：
刑法第173條（放火或失火燒燬現住建築物及交通工具罪）
放火燒燬現供人使用之住宅或現有人所在之建築物、礦坑、火車
、電車或其他供水、陸、空公眾運輸之舟、車、航空機者，處無
期徒刑或7 年以上有期徒刑。
失火燒燬前項之物者，處1 年以下有期徒刑、拘役或5 百元以下
罰金。
第1 項之未遂犯罰之。
預備犯第1 項之罪者，處1 年以下有期徒刑、拘役或3 百元以下
罰金。
刑法第176條（準放火罪）
故意或因過失，以火藥、蒸氣、電氣、煤氣或其他爆裂物，炸燬
前三條之物者，準用各該條放火、失火之規定。
刑法第305條（恐嚇危害安全罪）
以加害生命、身體、自由、名譽、財產之事，恐嚇他人致生危害
於安全者，處2 年以下有期徒刑、拘役或3 百元以下罰金。


司法院資訊處製作；財團法人民間司法改革基金會備份。
